【裁判字號】    99,法,21
【裁判日期】    990628
【裁判案由】    修改捐助章程
【裁判全文】
臺灣桃園地方法院民事裁定                99年度法字第21號
聲  請  人  乙○○(即財團法人桃園縣基督教聖經教會董事長)
代  理  人  甲○○
上列聲請人聲請修改捐助章程事件，本院裁定如下：
    主  文
財團法人桃園縣基督教聖經教會組織捐助章程第四條、第六條至
第十條、第十六條、第十八條、第十九條准予變更如附表所示。
其餘聲請駁回。
聲請程序費用新臺幣壹仟元由聲請人負擔。
    理  由
一、按財團之組織及其管理方法，由捐助人以捐助章程或遺囑定
    之。捐助章程或遺囑所定之組織不完全，或重要之管理方法
    不具備者，法院得因主管機關、檢察官或利害關係人之聲請
    ，為必要之處分；為維持財團之目的或保存其財產，法院得
    因捐助人、董事、主管機關、檢察官或利害關係人之聲請，
    變更其組織，民法第62條、第63條分別定有明文。另依上開
    規定聲請為章程、組織變更者，應以原章程所定組織不完全
    、重要管理方法不具備或有為維持財團目的、保存財團財產
    而有變更財團組織之必要者為限，至非屬上述事項之更異，
    除財團法人本身於取得目的事業主管機關許可後，逕行辦理
    章程變更登記外，並無聲請法院為裁定之餘地。
二、聲請意旨略以：緣財團法人桃園縣基督教聖經教會（下簡稱
    桃園基督教聖經教會）於民國99年6 月3 日召開之董事會，
    會中並作成決議修改桃園基督教聖經教會組織捐助章程第3
    至10、13、16條，及新增第18、19條，爰依法聲請本院准予
    修改捐助章程等語，並提出組織捐助章程、新舊條文對照表
    、董事會會議紀錄及簽到單、法人登記證書等各1 份為證。
三、經核聲請人聲請變更桃園基督教聖經教會組織捐助章程第4
    條、第6 條至第10條、第16條、第18條、第19條為如附表修
    正後條文所示部分，與財團法人之立法精神並不違背，且與
    民法有關法人之規定亦無牴觸，此部分聲請變更章程，尚無
    不合，應予准許。
四、另聲請人聲請上開組織捐助章程關於第3 條、第5 條及第13
    條等變更如附表修正後條文所示部分，並非屬捐助章程所訂
    之組織不完全，或重要之管理方法不具備，或為維持財團之
    目的或保存其財產之情形。揆諸首揭說明，逕向主管機關申
    請許可後辦理章程變更登記即可，無庸聲請本院裁定准許，
    其此部分聲請，於法未合，不應准許。
五、爰依非訟事件法第21條第1 項前段、第24條第1 項，裁定如
    主文。
中    華    民    國    99    年    6     月    28    日
                民事第三庭  法  官  毛彥程
附表：
┌────────────────────┬───────────────────┐
│   原      章      程     條      文    │     修  正  或  增  訂  後  條  文   │
├────────────────────┼───────────────────┤
│目  的                                  │宗  旨                                │
│第三條：本法人設立之目的如下：          │第三條：本法人設立之宗旨如下：        │
│        以篤信聖經之真理為基本信條，闡揚│        本於基督博愛之精神，以基督教教│
│        基督真理及博愛精神，傳播十字架寶│        義辦理宣教、文化、教育及社會福│
│        血救恩，並創辦學校，救濟失學、灰│        利等公益慈善事業為宗旨。      │
│        心喪志青年，施以全人教育，愛心教│                                      │
│        導，潛移默化，使其成為社會有用人│                                      │
│        才，服務人群，榮神益人。此外並從│                                      │
│        事其他文、教、社會公益慈善服務事│                                      │
│        業為目的。                      │                                      │
├────────────────────┼───────────────────┤
│事  業                                  │事  業                                │
│第四條：為達成前條所列目的在法律規章範圍│第四條：本法人為達成前條所定之宗旨，依│
│        內本法人施行左記業務：          │        據相關法令辦理下列目的事業：  │
│  （一）購置土地興建教堂、校舍、添購設備│  （一）宣教：興建教堂、禮拜堂、宣教中│
│        ，並於市區購買房屋，設置附屬分支│        心，宣揚福音。                │
│        機構：福音、文、教、社會公益、慈│  （二）文化：藝術人才培育，音樂、戲劇│
│        善、服務等推廣中心，推展教會多元│        、美術、地方民俗展演活動。    │
│        化事業。                        │  （三）教育：社會教育推廣、聖德幼稚園│
│  （二）管理本財團財產，包括利息在內，用│        （暫定）、聖德國民中小學、聖德│
│        之於維持本財團所經辦事業。      │        高中（暫定）及聖德基督學院。  │
│                                        │  （四）社會福利：兒童、青少年、婦女、│
│                                        │        老人、身心障礙者、新住民、原住│
│                                        │        民等弱勢族群福利服務工作。    │
│                                        │  （五）其它社區居民急難救助事項。    │
├────────────────────┼───────────────────┤
│財  產                                  │財  產                                │
│第五條：本法人之財產如另添財產清冊記載。│第五條：本法人之財產如另添財產清冊記載│
│                                        │        。本法人得繼續接受個人或有關單│
│                                        │        位之捐贈（獻）。              │
├────────────────────┼───────────────────┤
│董事會                                  │董事會                                │
│第六條：本董事會由七名組織之。          │第六條：本法人設董事七人，由董事中選出│
│        本董事會設董事七名。由董事中選出│        一名為董事長。各董事任期為三年│
│        一名為董事長。                  │        ，均為無給職，連選得連任。    │
│        各董事任期為三年，但得連選連任。│        董事長由全體董事以無記名投票法│
│        董事之選任，必須現任董事七分之四│        選任之，以得全體董事過半數之票│
│        贊同，始能生效。                │        數者為當選，如無人得全體董事過│
│        董事遇有出缺，必須遞補時，由董事│        半數之票數時，就得票比較多數之│
│        長提名，經半數以上〈七分之四以上│        前二名重行投票，以得較多票數者│
│        〉董事贊同，遞補之。            │        為當選。                      │
│        董事長不能行使職權時，由董事中推│        董事之選任，必須現任董事過半數│
│        選一人並經半數以上〈七分之四以上│        以上以無記名投票方式產生，始能│
│        〉董事贊同，出為代理之，直至選出│        生效。但主要捐助人及該人之配偶│
│        繼任人合法產生就職視事為止。    │        及三親等以內親屬不得超過三分之│
│                                        │        一。董事遇有出缺，必須遞補時，│
│                                        │        由董事長提名，過半數以上董事贊│
│                                        │        同，遞補之。其任期以補足原任者│
│                                        │        任期為限。董事會應在該屆董事任│
│                                        │        期屆滿前兩個月內開會選舉下屆董│
│                                        │        事，經報請主管機關許可後，向法│
│                                        │        院聲辦變更登記。董事長逾期不召│
│                                        │        開董事會辦理改選時，得經三分之│
│                                        │        一董事推舉董事一人報主管機關許│
│                                        │        可後召開之。                  │
│                                        │        新任董事應於上屆董事任期屆滿次│
│                                        │        日就職，由得票最多數之董事召集│
│                                        │        董事會議推選新任董事長，如逾期│
│                                        │        一個月不為召集，由得票次多數之│
│                                        │        董事召集之，如仍不召集由主管機│
│                                        │        關指定董事一人召集之。        │
├────────────────────┼───────────────────┤
│董事會之職務及董事長之職權。            │第七條：董事會之職權                  │
│第七條本董事會職務如下：                │董事會之職權如下：                    │
│  （一）依據組織章程第三條所列，執行傳播│  （一）依據組織章程第三條設立宗旨，推│
│        福音，興辦學校，社會服務及其它慈│        行第四條所列事業。            │
│        善公益事業。                    │  （二）年度業務計畫之審核推行。      │
│  （二）監督、管理本財團及附屬機構之財產│  （三）預算、決算之審議。            │
│        。                              │  （四）關於經費之籌措事項。          │
│  （三）籌措本財團所屬慈善公益事業所需之│  （五）內部組織之制定及管理。        │
│        經費。本董事會董事長依民法第二十│  （六）監督、管理及稽核本法人及附屬機│
│        七條第二項之規定，為本財團之法定│        構之財產。                    │
│        代理人，依董事會之決議，管理本財│  （七）其他有關目的事業之變更、章程變│
│        團一切事務。                    │        更之擬議等重大業務之決議事項。│
├────────────────────┼───────────────────┤
│第八條：董事長為董事會召集人，會議一年內│第八條：董事長為董事會召集人，每半年至│
│        至少召開一次，審核本法人所運營業│        少召開一次，由董事長為會議主席│
│        事務及其收支各項帳目，並指示施行│        ，董事長未能出席時，由董事互推│
│        方針。                          │        一人為會議主席。              │
│        董事過半數要求，或董事長認為有必│                                      │
│        要時，得隨時召開董事會。        │                                      │
├────────────────────┼───────────────────┤
│第九條：董事會開會時，議案之決議，以投票│第九條：如董事長認為必要或有二分之一以│
│        方式決定之。如票數相等時，則取決│        上董事書面請求時，得召開臨時會│
│        於董事長。                      │        。董事長拒不召開時，得經過半數│
│                                        │        董事推舉董事一人報主管機      │
│                                        │        關許可後自行召開之。董事會須全│
│                                        │        體董事過半數出席，方得開會。董│
│                                        │        事會之決議應有過半數董事之出席│
│                                        │        ，出席董事過半數之同意行之，  │
│                                        │        惟下列重要事項應有董事三分之二│
│                                        │        以上出席，出席董事三分之二以上│
│                                        │        之同意，並報請主管機關核准後行│
│                                        │        之。                          │
│                                        │  （一）章程變更之擬議。              │
│                                        │  （二）財產及不動產之處分、變更或設定│
│                                        │        負擔。                        │
│                                        │  （三）本法人之解散或目的之變更。    │
│                                        │        董事長因故缺席或所議決事項與董│
│                                        │        事長本人有關聯應迴避時，得由董│
│                                        │        事互推一人為主席。            │
├────────────────────┼───────────────────┤
│第十條：本法人之董事如信仰或行為上發生偏│第十條：董事有違法或失職等情事，信仰或│
│        差，或參加異端邪說，經董事會董事│        行為上發生偏差，得經董事會投票│
│        七分之四以上(半數以上)之議決得解│        罷免之。                      │
│        除其職務。                      │        前項罷免案之投票，應有全體董事│
│                                        │        三分之二以上出席，以出席人數過│
│                                        │        半數贊成票通過罷免案。        │
├────────────────────┼───────────────────┤
│第十三條：本法人解散時，除清償債務外，剩│第十三條：本財團法人永久存立，如因故解│
│          餘之動產或不動產，應歸屬所在之│          散時，除清償債務外，其剩餘財│
│          地方自治管機關指定之機關團體。│          產應歸屬本法人主事務所所在地│
│                                        │          之地方自治團體。            │
├────────────────────┼───────────────────┤
│第十六條：本法人會計年度，以當年七月一日│第十六條：本法人會計年度，以當年一月一│
│          起翌年六月三十日止。          │          日起至同年十二月三十一日止。│
│                                        │          其決算經董事會審核後，報請主│
│                                        │          管機關核備。                │
│                                        │          本法人之會計制度採權責發生制│
│                                        │          ，應設置必要之會計帳簿或帳冊│
│                                        │          ，經費收支須取得合法憑證並詳│
│                                        │          實列帳。                    │
├────────────────────┼───────────────────┤
│                                        │第十八條：本法人應於年度開始前三個月，│
│                                        │          擬具年度預算書及業務計畫書，│
│    新  增  條  文                      │          提經董事會通過後報請主管機關│
│                                        │          備查。                      │
│                                        │          本法人應於年度終了後三個月內│
│                                        │          辦理決算，造具年度決算書及業│
│                                        │          務執行書，提請董事會通過後報│
│                                        │          請主管機關備查。            │
├────────────────────┼───────────────────┤
│                                        │第十九條：本法人之基金應定存於金融機構│
│    新  增  條  文                      │          。僅得動用基金孳息，不得動用│
│                                        │          本金，且不得移作與目的事業無│
│                                        │          關之用途。                  │
│                                        │          各項收入及捐獻除零用金外，均│
│                                        │          應存放於金融機構。          │
└────────────────────┴───────────────────┘
以上正本係照原本作成。
如對本裁定抗告，應於收受裁定正本送達後10日內向本院提出抗
告狀，並繳納抗告裁判費新台幣1,000 元。
中    華    民    國    99    年    6     月    28    日
                            書記官  伍幸怡

司法院資訊處製作；財團法人民間司法改革基金會備份。
